臺灣臺北地方法院刑事判決　　　　　　　95年度易字第2204號
公　訴　人　臺灣臺北地方法院檢察署檢察官
被　　　告　甲○○
　　　　　　　　　　（另案於臺灣臺北看守所羈押中）
上列被告因毒品危害防制條例案件，經檢察官提起公訴（95年度
毒偵字第1864號、2116號、2124號），嗣於本院準備程序進行中
，被告先就被訴事實為有罪之陳述，經裁定適用簡式審判程序，
判決如下：
    主  文
甲○○連續施用第二級毒品，累犯，處有期徒刑玖月。扣案如附
表二編號一所示之物沒收銷燬之，扣案如附表二編號二所示之物
均沒收。又施用第二級毒品，累犯，處有期徒刑伍月。又施用第
二級毒品，累犯，處有期徒刑伍月。扣案如附表三編號一所示之
物均沒收銷燬之，扣案如附表三編號二所示之物均沒收。應執行
有期徒刑壹年陸月。扣案如附表二編號一、附表三編號一所示之
物均沒收銷燬之，扣案如附表二編號二、附表三編號二所示之物
均沒收。
    事  實
一、甲○○前因麻藥、藥事法、非法吸用化學合成麻醉藥品案件
    ，經本院85年度訴字第177號判決分別判處有期徒刑5年1月
    、5 月、4月，經定執行刑為5年6月，於民國88年4月14日縮
    刑期滿假釋出獄，又因毒品案件，經本院91年度易字第764
    號判決判處有期徒刑6月，前開假釋亦遭撤銷，以上刑之宣
    告，於94年7月31日合併執行完畢。詎猶不知悔改，另因施
    用毒品案件，經本院89年度毒聲字第277號裁定送勒戒處所
    觀察、勒戒，嗣因無繼續施用毒品傾向，於89年11月24日執
    行完畢釋放，並經臺灣臺北地方法院檢察署檢察官於89年11
    月24日以89年度毒偵字第3414號不起訴處分確定，其後又因
    施用毒品案件，經本院91年度毒聲字第201號裁定送勒戒處
    所觀察、勒戒，復經本院91年度毒聲字第838號裁定送戒治
    處所強制戒治，於91年12月3日釋放，並於92年5月1日執行
    完畢。
二、甲○○於前開強制戒治執行完畢釋放後5年內，又基於施用
    第二級毒品之概括犯意，自94年12月間某日起至95年6月30
    日止，在其住處即臺北市○○區○○街101巷4弄18號內，約
    每天一至二次，以自製吸食器燃燒第二級毒品安非他命結晶
    物後吸嗅所生氣體之方式，連續施用第二級毒品安非他命多
    次，嗣於附表二所示時地，經自願性同意搜索，為警扣得如
    附表二所示物品而查獲。
三、甲○○於上開為警查獲並於95年7月1日凌晨獲釋後，旋又另
    基於施用第二級毒品之犯意，於95年7月3日晚間8時2分為警
    查獲驗尿前88小時內某時，在不詳地點，以自製吸食器燃燒
    第二級毒品安非他命結晶物後吸嗅所生氣體之方式，施用第
    二級毒品安非他命，嗣於95年7月3日下午5時30分許，在臺
    北市○○區○○路456號前，因同行友人陳俊宏遭查獲持有
    第一級毒品海洛因而偕同接受驗尿，經鑑驗尿液呈安非他命
    類陽性反應而查獲。
四、甲○○於上開為警查獲後，又另基於施用第二級毒品之犯意
    ，於95年8月3日上午9時許，在臺北市○○區○○街101巷4
    弄18號住處內，以自製吸食器燃燒第二級毒品安非他命結晶
    物後吸嗅所生氣體之方式，施用第二級毒品安非他命，嗣於
    95年8月3日晚間6時5分許，在臺北市○○區○○街28巷口，
    經自願性同意搜索扣得如附表三所示物品而查獲。
四、案經臺北市政府警察局萬華分局報告臺灣臺北地方法院檢察
    署檢察官偵查起訴，嗣於本院準備程序進行中，甲○○先就
    被訴事實為有罪之陳述，經裁定進行簡式審判程序。
    理  由
一、證據能力之判斷：
    (一)查本件被告甲○○所為之自白，並無出於強暴、脅迫、利
      誘、詐欺、疲勞訊問、違法羈押或其他不正之方法，亦非
      違反法定障礙事由經過期間不得訊問或告知義務之規定而
      為，依刑事訴訟法第156條第1項、第158條之2規定，應認
      其有證據能力。
    (二)證人林玉蓮、劉慶豐於審判外之陳述，依刑事訴訟法第
      273 條之2規定排除同法第159條第1項傳聞排除法則之適
      用，自有證據能力。
    (三)又本件認定犯罪事實所憑之非供述證據（如後所述），均
      無違反法定程序而取得之情形，依刑事訴訟法第158條之4
      反面規定，自有證據能力。
二、上揭犯罪事實，業據被告坦承不諱，核與證人即同遭查獲之
    林玉蓮、證人即查獲員警劉慶豐證述內容相符，被告於事實
    欄所示時地遭查獲後所採集之尿液，經以氣相層析質譜儀分
    析法檢驗，呈安非他命類陽性反應等情，有卷附尿液檢體委
    驗單2份、臺灣檢驗科技股份有限公司濫用藥物尿液檢驗報
    告2份、臺灣尖端先進生技醫藥股份有限公司濫用藥物檢驗
    報告1份可稽，此外，並有臺北市政府警察局萬華分局自願
    受搜索同意書2份、自願受搜索同意書1份、現場照片6幀、
    扣案如附表二、三所示物品、臺北市政府警察局95年9月13
    日北市鑑毒字第507號鑑驗通知書1份、行政院衛生署管制藥
    品管理局管檢字第0950012655號鑑定書1份等可資佐證，堪
    信被告自白與事實相符。被告前因施用毒品案件，經本院89
    年度毒聲字第277號裁定送勒戒處所觀察、勒戒，嗣因無繼
    續施用毒品傾向，於89年11月24日執行完畢釋放，並經臺灣
    臺北地方法院檢察署檢察官於89年11月24日以89年度毒偵字
    第3414號不起訴處分確定，又因施用毒品案件，經本院91年
    度毒聲字第201號裁定送勒戒處所觀察、勒戒，復經本院91
    年度毒聲字第838號裁定送戒治處所強制戒治，於91年12月3
    日釋放，並於92年5月1日執行完畢等情，有卷附臺灣高等法
    院被告前案紀錄表可稽，被告於強制戒治執行完畢釋放後，
    5 年內再犯本件犯罪，依毒品危害防制條例第20條第2項反
    面解釋，檢察官對被告提起公訴，即無不合；綜上所述，本
    件事證明確，被告犯行堪以認定，應依法論科。
三、新舊法之比較適用：
    按行為後法律有變更者，適用行為時之法律，但行為後之法
    律有利於行為人者，適用最有利於行為人之法律，刑法第2
    條第1項定有明文。被告為事實欄二、之行為後，如附表一
    所示關於本件被告論罪科刑所應適用之刑法條文，業於94年
    2 月2日修正公布，且依刑法施行法第10條之1規定，於95年
    7月1日生效施行，經如附表一所示個別比較新舊法及依最高
    法院24年上字第4634號判例就罪刑有關之一切情形綜其全部
    之結果而為比較後，仍以適用95年7月1日修正施行前如附表
    一所示關於被告論罪科刑所應適用之刑法條文規定較有利於
    行為人，是依前開說明，自應適用95年7月1日修正施行前如
    附表一所示關於被告論罪科刑所應適用之刑法條文規定處斷
    。
四、按刑法第56條連續犯之規定於95年7月1日經刪除後，關於原
    多以連續犯論擬之多次施用毒品行為應如何論罪，頗滋疑義
    ，刪除連續犯規定時，立法理由明載「對於部分習慣犯，例
    如竊盜、吸毒等犯罪，在實務運用上應可參考德、日等國之
    經驗，委由學界及實務以補充解釋之方式，發展接續犯之概
    念，對於合乎接續犯或包括的一罪之情形，認為構成單一之
    犯罪，以限縮數罪併罰之範圍，用以解決上述問題」，惟按
    連續犯之成立，除主觀上須基於一個概括之犯意外，客觀上
    須先後數行為，逐次實施而具連續性，侵害數個同性質之法
    益，其每一前行為與次行為，依一般社會健全觀念，在時間
    差距上，可以分開，在刑法評價上，各具獨立性，每次行為
    皆可獨立成罪，構成同一之罪名，始足當之，如數行為於同
    時同地或密切接近之時地實施，侵害同一之法益，各行為之
    獨立性極為薄弱，依一般社會健全觀念，在時間差距上，難
    以強行分開，在刑法評價上，以視為數個舉動之接續施行，
    合為包括之一行為予以評價，較為合理，則屬接續犯，而為
    包括之一罪，最高法院86年台上字第3295號判例意旨可資參
    照，以施用毒品犯行而言，並無於同時同地或密切接近時地
    實施犯行，各行為之獨立性極為薄弱，依一般社會健全觀念
    ，在時間差距上，難以強行分開之情形可言，且倘行為人有
    如本件一般長時間之施用毒品犯行，亦難認多次施用毒品犯
    行不過為可視為數個舉動之接續施行，是刑法修正後，就多
    次施用毒品之犯行，實難論以接續犯；又施用毒品犯行雖往
    往具有成癮性及濫用性（毒品危害防制條例第2條第1項參照
    ），然毒品危害防制條例第10條構成要件中「施用」之用語
    ，核與「常業」、「營業」、「收集」等解釋上構成包括一
    罪集合犯之構成要件要素有間，尚難認立法者於制訂危害防
    制條例第10條之罪時，業已預設此種犯罪行為當然具有反覆
    性與延時性而具有構成要件的行為單數之「集合犯」性質；
    況刑法於95年7月1日修正施行前，無論實務與理論，一向認
    為施用完畢，其犯罪即屬成立，基於概括犯意，多次施用同
    級毒品，認係成立連續犯，從無依接續犯或常習犯、集合犯
    所謂包括一罪論處之例，則95年7月1日起刑法連續犯規定刪
    除後，多次施用同級毒品，自應併合處罰，最高法院96年度
    台上字第1195號判決意旨可資參照，為免過度擴張包括一罪
    及接續犯之概念範圍，導致廢除連續犯規定之立法目的遭架
    空及刑法上行為及罪數之概念遭瓦解，於刑法修正後，對於
    施用毒品之犯行，自應分別論處、併合處罰。
四、核被告所為，係犯毒品危害防制條例第10條第2項施用第二
    級毒品罪，其持有第二級毒品之低度行為為施用毒品之高度
    行為吸收，不另論罪；被告如事實欄二、所示多次施用毒品
    犯行，時間緊接、方法相近、觸犯構成犯罪要件相同之罪名
    ，顯係基於概括犯意，應依修正前刑法第56條連續犯之規定
    論以一罪，並依法加重其刑；被告所犯上開三罪間，應分論
    併罰（臺灣高等法院暨所屬法院95年法律座談會刑事類提案
    第13號研討結果參照）。查被告前因麻藥、藥事法、非法吸
    用化學合成麻醉藥品案件，經本院85年度訴字第177號判決
    分別判處有期徒刑5年1月、5月、4月，經定執行刑為5年6月
    ，於民國88年4月14日縮刑期滿假釋出獄，又因毒品案件，
    經本院91年度易字第764 號判決判處有期徒刑6月，前開假
    釋亦遭撤銷，以上刑之宣告，於94年7月31日合併執行完畢
    ，有卷附臺灣高等法院被告前案紀錄表可稽，其受有期徒刑
    執行完畢，5年內再犯本件有期徒刑以上之罪，為累犯，依
    法均遞加重其刑；公訴意旨雖僅就被告自95年6月間某日起
    至95年8月3日施用毒品犯行具體提起公訴，惟檢察官就犯罪
    事實一部起訴者，效力及於全部，本件被告係自94年12月間
    某日起至95年6月30日止連續施用第二級毒品安非他命，已
    如前述，是此部分犯罪行為，除業經具體提起公訴之95年6
    月間某日起至95年6月30日止之犯行外，與已具體起訴者有
    連續犯裁判上一罪之關係，本院自應併與審判，附此敘明。
    爰審酌被告施用毒品戕害自身健康、施用之次數及時間久暫
    ，雖嗣後坦承犯行，然一再為警查獲後旋即再行施用，足見
    被告對於規範之漠視，其犯後態度等一切情狀，分別量處如
    主文所示之刑，並定其應執行刑；檢察官另聲請對於被告依
    刑法第88條規定施以禁戒，惟按刑法第88 條第1項固規定：
    「施用毒品成癮者，於刑之執行前令入相當處所，施以禁戒
    。」，然毒品危害防制條例業已針對施用毒品且為一犯者，
    訂有觀察勒戒、強制戒治等治療處分規定，是於特別法優於
    普通法之法理下，適用毒品危害防制條例之案件是否仍有刑
    法上開規定之適用，允非無疑，況刑法第88條於95年7月1日
    修正時，該條立法理由業已載明「依中央法規標準法第16條
    之規定：『法規對其他法規所規定之同一事項而為特別規定
    者，應優先適用之。其他法規修正後，仍應優先適用。』本
    條第1項、第2項與現行毒品危害防制條例，分屬不同法規，
    而有規定同一事項之情形，因毒品危害防制條例係特別法規
    ，自應優先適用。惟為求本章體例之完整，仍規定如上。」
    ，業已明確昭示於適用毒品危害防制條例所定程序進行觀察
    勒戒、強制戒治及起訴論罪之情形下，刑法第88條規定並無
    適用餘地，是檢察官上開聲請，難謂有據；末查，扣案如附
    表二編號一、附表三編號一所示之物，爰依毒品危害防制條
    例第18條第1項本文規定均沒收銷燬之，扣案如附表二編號
    二、附表三編號二所示之物，為被告所有、供犯罪所用或預
    備之物，業經被告供述明確，爰依刑法第38條第1項第2款規
    定沒收之。
五、移送併辦意旨略以：
    (一)（臺灣臺北地方法院檢察署95年度毒偵字第3043號）被告
      基於施用第二級毒品安非他命之犯意，於95年8月26日下
      午5時許，在臺北市○○區○○街101巷4弄18號住處施用
      第二級毒品安非他命，嗣於95年8月29日下午4時許，在臺
      北市○○區○○路1段168號前，於接受警方盤查臨檢時坦
      承施用毒品而查獲，因認被告涉有毒品危害防制條例第10
      條第2項之罪，並於前揭論罪科刑部分有接續犯實質上一
      罪之關係。
    (二)（臺灣臺北地方法院檢察署96年度毒偵字第11號）被告基
      於施用第二級毒品之犯意，於95年12月11日下午5、6時許
      ，在臺北市○○區○○路132號住處內，以自製吸食器燃
      燒第二級毒品安非他命結晶物後吸嗅所生氣體之方式，施
      用第二級毒品安非他命，嗣於95年12月12日上午11時許，
      在臺北市○○區○○路132號，為警持本院95年度聲搜字
      第1830號搜索票搜索扣得第二級毒品安非他命5包（淨重
      0.85公克）、玻璃球1組，因認被告涉有毒品危害防制條
      例第10條第2項之罪，並於前揭論罪科刑部分有接續犯實
      質上一罪之關係。
    (三)（臺灣臺北地方法院96年度毒偵字第282號）被告基於施
      用第二級毒品安非他命之犯意，於95年12月間起至96年1
      月19日12時許，在臺北市○○區○○街86巷10號之住處內
      ，施用第二級毒品安非他命，嗣於96年1月19日晚間6時45
      分許，為警於上開處所，扣得第二級毒品2小包及吸食器
      等物，經採其尿液送檢結果呈安非他命類及甲基安非他命
      類陽性反應，因認被告涉有毒品危害防制條例第10條第2
      項之罪，並於前揭論罪科刑部分有接續犯實質上一罪之關
      係。
    上揭移送併辦意旨所指犯罪行為，固據被告坦認無諱，並有
    卷附臺灣尖端先進生技醫藥股份有限公司濫用藥物檢驗報告
    、尿液檢體委驗單、自願受搜索同意書、臺北市政府警察局
    萬華分局毒品初步鑑驗報告單、臺北市政府警察局信義分局
    吳興街派出所查獲涉嫌毒品危害防制條例毒品初步鑑驗報告
    單、扣案玻璃球吸食器2個、吸管鏟4支、第二級毒品安非他
    命7包（淨重0.85公克）、分裝袋等物可資佐證，固堪認被
    告確有移送併辦意旨所指犯行。惟按刑法第56條連續犯之規
    定於95年7月1日經刪除後，多次施用毒品行為不應論以接續
    犯或集合犯等實質上一罪，而應分論併罰，已如前述，是移
    送併辦部分實與本件起訴之犯罪事實，無實質上一罪或裁判
    上一罪之關係，無從併為審理，此部分應退回由檢察官另行
    依法辦理，末此敘明。
據上論斷，應依刑事訴訟法第273條之1第1項、第299條第1項前
段，毒品危害防制條例第10條第2項、第18條第1項本文，刑法第
11條前段、第2條第1項前段、第47條第1項、第38條第1項第2款
，修正前刑法第56條、第51條第5款，判決如主文。
本案經檢察官蔡立文到庭執行職務
中　　華　　民　　國　　96　　年　　3　　月　　 29　　日
                  刑事第十二庭  法  官  張永宏
上正本證明與原本無異。
如不服本判決，應於判決送達後十日內，向本院提出上訴狀。
                                書記官  楊婷婷
中　　華　　民　　國　　96　　年  　3　　月　　 29　　日
附錄本件論罪科刑法條全文
毒品危害防制條例第十條第二項
施用第二級毒品者，處三年以下有期徒刑。
附表一
┌────────┬────────┬────────┬────────┐
│規定名稱        │修正前規定      │修正後規定      │新舊法個別比較結│
│                │                │                │論與理由        │
├────────┼────────┼────────┼────────┤
│刑法第56條      │連續數行為而犯同│刪除。（除合於接│適用舊法。      │
│連續犯          │一罪名者，以一罪│續犯或包括一罪情│本件事實，於新法│
│                │論。但得加重其刑│形外，數行為應分│時應分論併罰，較│
│                │至二分一。      │論併罰）        │不利於被告。    │
├────────┼────────┼────────┼────────┤
│刑法第51條第5款 │於各刑中之最長期│於各刑中之最長期│適用舊法        │
│分別宣告多數有期│以上，各刑合併之│以上，各刑合併之│就本件定應執行刑│
│徒刑            │刑期以下定其刑期│刑期以下定其刑期│之情形而言，新法│
│                │。但不得逾二十年│。但不得逾三十年│並無較有利於被告│
│                │。              │。              │。              │
├────────┴────────┴────────┴────────┤
│結論：就罪刑有關之一切情形，綜其全部之結果而為比較後，應一律適用舊法。│
└───────────────────────────────────┘
附表二：95年6月30日上午12時55分在臺北市○○區○○路2段
        320巷36弄17號前為警查獲扣押物品一覽表
┌─┬─────────────────────────────────┐
│一│第二級毒品安非他命殘渣（不含盛裝殘渣之分裝袋15個、塑膠管5支、玻璃 │
│  │球1個、塑膠瓶1個、吸管鏟1支，量微無法磅秤）1                      │
├─┼─────────────────────────────────┤
│二│1.分裝袋15個（不含第二級毒品安非他命殘渣）。                      │
│  │2.塑膠管5支（不含第二級毒品安非他命殘渣）。                       │
│  │3.玻璃球2個（不含第二級毒品安非他命殘渣）。                       │
│  │4.塑膠瓶1個（不含第二級毒品安非他命殘渣）。                       │
│  │5.吸管鏟1支（不含第二級毒品安非他命殘渣）。                       │
│  │6.打火機1個。                                                     │
└─┴─────────────────────────────────┘
附表三：95年8月3日晚間6時5分在臺北市○○區○○街28巷口為
        警查獲扣押物品一覽表
┌─┬─────────────────────────────────┐
│一│1.第二級毒品安非他命殘渣（不含盛裝殘渣之玻璃球1個、吸管鏟1支，量微│
│  │  無法磅秤）1                                                     │
│  │2.第二級毒品安非他命1包（不含包裝袋，驗餘淨重0.08公克）           │
├─┼─────────────────────────────────┤
│二│1.玻璃球1個（不含第二級毒品安非他命殘渣）。                       │
│  │2.吸管鏟1支（不含第二級毒品安非他命殘渣）。                       │
│  │3.包裝袋1個（不含第二級毒品安非他命）。                           │
└─┴─────────────────────────────────┘
